【裁判字號】    97,婚,685
【裁判日期】    980812
【裁判案由】    離婚
【裁判全文】
臺灣高雄地方法院民事判決               97年度婚字第685號
原      告  甲○○
訴訟代理人  洪千琪  律師
複  代理人  孫嘉男  律師
            陳慧敏  律師
被      告  丙○○
上列當事人間請求離婚事件，本院於民國98年7 月29日言詞辯論
終結，判決如下：
    主  文
原告之訴駁回。
訴訟費用由原告負擔。
    事實及理由
一、本件原告起訴主張：兩造於民國84年2 月19日結婚，婚後共
    同居住於高雄縣鳳山市○○○路469 號（下稱系爭住所）。
    兩造感情初尚融洽，原告與家人共同經營震齡實業有限公司
    （下稱震齡公司），從事運動用品買賣業務，近年來因擴展
    大陸地區事業，常需往返臺灣地區與大陸地區兩地，乃將震
    齡公司業務委託被告處理。詎被告於96年6 月，離開系爭住
    所，前往高雄縣鳳山市○○○路451 巷17號娘家居住，至今
    不願與原告共同生活，且於離家以後，復將震齡公司之印章
    、存摺帶走，原告多次要求被告協助處理震齡公司事務，被
    告均不聞不問，兩造間顯有難以維持婚姻之重大事由存在，
    爰依民法第1052條第2 項之規定，提起本訴。並聲明：准原
    告與被告離婚。
二、被告抗辯：原告之父洪信雄要求被告扶養原告在大陸地區所
    生之子女，被告不允，原告之父洪信雄乃於96年6 月9 日前
    往系爭住所，要求被告搬走，被告經一夜思考，認為原告長
    時間不在臺灣地區，且被告之母乙○○○身體狀況不佳，欲
    於原告不在臺灣地區期間以較多之時間陪伴，復考量自身之
    安全，始於96年6 月10日搬回娘家居住；被告搬回娘家居住
    以後，仍有處理震齡公司業務，嗣於96年6 月16日前往同時
    為震齡公司辦公室及倉庫之系爭住所，發現系爭住所門鎖已
    遭更換，經被告央請原告之妹洪綺霞前來開門，讓被告進入
    系爭住所，處理震齡公司業務，竟遭拒絕，其後，被告多次
    前往系爭住所，系爭住所均大門深鎖，被告乃被迫無法繼續
    經營震齡公司。再原告自被告96年6 月10日返回娘家之後，
    從無隻言片語，亦未以電話與被告聯絡；原告返回臺灣地區
    期間，亦未與被告連絡，且原告及其家人從未交付系爭住所
    更換門鎖後之門鎖鑰匙。另兩造間應無難以維持婚姻之重大
    事由存在等語。並聲明：原告之訴駁回。
三、兩造不爭執之事項：
  (一)兩造於84年2 月19日結婚。
  (二)兩造婚後，感情初尚融洽，原告與家人共同經營震齡公司，
    從事運動用品買賣業務，近年來因擴展大陸地區事業，常需
    往返臺灣地區與大陸地區兩地，乃將震齡公司業務委託被告
    處理。
  (三)被告於96年6 月10日，離開系爭住所，返回高雄縣鳳山市○
    ○○路451 巷17 號娘家居住。
四、得心證之理由：
  (一)按有民法第1052條第1 項以外之重大事由，難以維持婚姻者
    ，夫妻一方得請求離婚；但其事由應由夫妻一方負責者，僅
    他方得請求離婚，此觀之民法第1052條第2 項之規定自明。
    又所謂有民法第1052條第1 項以外之重大事由，難以維持婚
    姻者，係以婚姻是否已生破綻而無回復之希望為其判斷之標
    準。而婚姻是否已生破綻無回復之希望，則應依客觀之標準
    ，即難以維持婚姻之事實，是否已達於倘處於同一境況，任
    何人均將喪失維持婚姻之意願而定（最高法院95年度臺上字
    第2524號判決意旨參照）。次按，婚姻如有難以維持之重大
    事由，於夫妻雙方就該事由均須負責時，應比較衡量雙方之
    有責程度，僅責任較輕之一方得向責任較重之他方請求離婚
    ，如雙方之有責程度相同，則雙方均得請求離婚，始符民法
    第1052條第2 項規定之立法本旨（最高法院95年度第5 次民
    事庭會議決議參照）。
  (二)次按，婚姻係以夫妻之共同生活為目的，配偶應互相協力保
    持其共同生活之圓滿、安全及幸福，因而夫妻應互相尊重以
    增進情感之和諧。再夫妻之一方因他方經常於外地工作，為
    便於照顧、陪伴自己之父母或相互照顧，而與自己之父母同
    住者，原非罕見，自不能以夫妻之一方於他方於外地工作時
    ，與自己之父母同住，即謂任何夫妻處於同一境況，均將喪
    失維持婚姻之意願，而有難以維持婚姻之重大事由存在。另
    夫妻共同經營同一事業，夫妻之一方對於共同經營事業之業
    務處理不當或不能符合他方之要求者，所在多有，夫妻如何
    共同面對前開情形，避免工作影響夫妻之感情，適足以彰顯
    夫妻間互愛、互敬、互諒之珍貴情操，與彼此扶持、患難與
    共之感情，亦不能以夫妻之一方對於共同經營事業之業務處
    理不當或不能符合他方之要求，即認任何夫妻處於同一境況
    ，均將喪失維持婚姻之意願，而有難以維持婚姻之重大事由
    存在。
  (三)查，原告主張被告於96年6 月，離開系爭住所，返回娘家居
    住之事實，為被告所不爭執，固堪信為實在。惟查，原告自
    96年1 月至6 月，在臺灣地區之期間，分別僅有20日、3 日
    、7 日、0 日、10日、15日，此有被告之入出境查詢結果瀏
    覽1 份在卷可按（參見本院卷第53頁至第56頁），顯已長期
    於外地工作，縱令被告於原告在外地工作時，返回娘家居住
    ，揆諸前揭之說明，亦難謂兩造間有難以維持婚姻之重大事
    由存在。其次，原告雖主張被告至今不願與原告共同生活之
    事實，惟為被告所否認，辯稱：原告返回臺灣地區期間，並
    未與被告連絡，且原告及其家人從未交付系爭住所更換門鎖
    後之門鎖鑰匙等語，而原告復未能舉證證明於返回臺灣期間
    ，曾與被告連絡，通知原告前往系爭住所或其他處所共同生
    活，為被告拒絕之事實，原告主張被告至今不願與原告共同
    生活等語，自不足採，亦無論述兩造間是否因被告至今不願
    與原告共同生活，而有難以維持婚姻之重大事由之必要。
  (四)退而言之，縱認兩造之婚姻於被告離開系爭住所之後，因雙
    方少有互動而生破綻，嗣復因兩造均無心為維護婚姻之幸福
    和諧而努力，使兩造間互愛、互敬、互諒之珍貴情操與彼此
    扶持、患難與共之感情，因時間之經過而逐漸消耗殆盡，兩
    造間已有難以維持婚姻之重大事由存在。然查，證人即於96
    年6 月9 日據報前往系爭住所處理原告之父洪信雄與被告間
    糾紛之員警黃永銓於本院受命法官訊問時，結證：伊等接獲
    報案而到場，原告之父洪信雄陳稱原告、被告結婚多年，均
    未生育子女，原告在大陸地區已有一名子女，希望被告同意
    該子女來臺，被告則不同意，當時洪信雄告以欲要求被告同
    意將男嬰帶回臺灣地區，伊尚告知洪信雄此為法律問題，並
    非員警可以處理等語（參見本院卷第97頁、第100 頁），復
    有處理情形欄記載「經警方前往了解報告人洪信雄稱其子甲
    ○○與丙○○結婚多年未生子女，洪信雄稱其子甲○○在大
    陸經商與女子生有一男嬰，請媳婦丙○○同意讓該男嬰帶回
    臺灣報戶口，因媳婦丙○○不同意讓該男嬰帶回臺灣，且其
    子甲○○不在家，警方請報告人洪信雄叫其子回來，請其夫
    妻去協商或走法律途徑，現場和平理性」等語之高雄縣政府
    警察局鳳山分局埤頂派出所受理各類案件紀錄表影本1 份（
    參見本院卷第65頁）在卷足據，可知原告於被告離開系爭住
    所以前，即與姓名年籍不詳之女子於大陸地區生有一子，而
    有違反婚姻忠誠義務之情事，縱令被告於兩造之婚姻因雙方
    少有互動而生破綻以後，無心為維護婚姻之幸福和諧而努力
    ，亦無非係因被告對於原告違背夫妻忠誠義務之情事耿耿於
    懷所致，原告對於兩造間難以維持婚姻之重大事由之存在，
    應有較重之責任，揆之前揭說明，原告仍不得向被告請求離
    婚。至證人即原告之父洪信雄於本院受命法官訊問時，雖證
    稱：原告並無非婚生子女，伊並未陳述證人黃永銓所述之內
    容云云（參見本院卷第100 頁），惟查，證人洪信雄前開證
    言，核與證人黃永銓上開證言，已有矛盾，且證人洪信雄乃
    原告之父，彼此骨肉至親，所為證言，難免偏頗，衡情仍應
    以與兩造無親屬關係，純因報案而到場處理之證人黃永銓之
    證言為可信，證人洪信雄上開證言，自不足採。
  (五)次查，原告主張被告於離家以後，將震齡公司之印章、存摺
    帶走，原告多次要求被告協助處理震齡公司事務，被告均不
    聞不問之事實，為被告所否認，並以前揭情詞置辯，而原告
    復未能舉證以實其說，原告此部分主張，自不足採。況且，
    原告前揭部分之主張，縱或屬實，亦僅被告對於兩造共同經
    營事業之業務處理不當或不能符合原告要求之問題，揆諸前
    揭說明，亦難執此即謂兩造有難以維持婚姻之重大事由存在
    ，附此敘明。
  (六)從而，原告依民法第1052條第2 項之規定，訴請本院准其與
    被告離婚，即屬無據。
五、綜上所陳，本件原告依民法第1052條第2 項之規定，訴請本
    院准其與被告離婚，為無理由，應予駁回。
六、本件事證已臻明確，兩造其餘攻擊防禦方法，經本院審酌後
    ，認與判決之結果不生影響，無一一論述必要，附此敘明。
七、據上論結，本件原告之訴為無理由，依民事訴訟法第78條，
    判決如主文。
中    華    民    國    98    年    8     月    12    日
                      家事法庭  法  官  郭慧珊
                                法  官  邱泰錄
                                法  官  伍逸康
如不服本判決，應於送達後20日內，向本院提出上訴狀並表明上
訴理由，如於本判決宣示後送達前提起上訴者，應於判決送達後
10日內補提上訴理由書（須附繕本）
正本係照原本作成。
中    華    民    國    98    年    8     月    12    日
                                書記官  曾小玲


司法院資訊處製作；財團法人民間司法改革基金會備份。
